【裁判字號】    97,重訴,9
【裁判日期】    971017
【裁判案由】    損害賠償
【裁判全文】
臺灣高等法院高雄分院民事裁定           97年度重訴字第9號
原      告  丙○○
原      告  庚○
原      告  戊○○
原      告  丁○○
前列四人共同
訴訟代理人  吳賢明律師
            王進勝律師
            黃淑芬律師
被      告  長鴻營造股份有限公司
法定代理人  乙○○
訴訟代理人  利美利律師
上列當事人間請求侵權行為損害賠償事件，原告提起刑事附帶民
事訴訟，經本院刑事庭於民國97年5 月15日以97年度交附民字第
4號裁定移送本院民事庭，本院裁定如下：
    主  文
原告之訴及假執行之聲請均駁回。
訴訟費用由原告負擔。
    理  由
一按起訴不合程式或不備其他要件者，法院應以裁定駁回之，民
  事訴訟法第249 條第1項第6款定有明文。起訴是否合於程式或
  具備其他訴訟要件，不問訴訟程度如何，法院均應隨時依職權
  調查。次按刑事訴訟法第487 條就附帶民事訴訟之當事人及請
  求範圍規定：因犯罪而受損害之人，於刑事訴訟程序得附帶提
  起民事訴訟，對於被告及依民法負賠償責任之人，請求回復其
  損害；前項請求之範圍，依民法之規定。是以，因犯罪而受損
  害之人，得於刑事訴訟程序附帶提起民事訴訟，對於被告請求
  回復其損害，只須所受之損害，係由於被告犯罪之所致，不以
  被告侵害事實所觸犯之罪名，是否經刑事法院獨立論處罪刑為
  必要，最高法院53年台上字第1550號判例可資參照。惟其得請
  求回復之損害，以被訴犯罪事實所生之損害為限，否則縱令得
  依其他事由，提起民事訴訟，亦不得於刑事訴訟程序附帶為此
  請求，最高法院60年台上字第633 號判例亦足參照。又附帶民
  事訴訟，係因犯罪而受損害之人，為請求回復其損害，於刑事
  訴訟程序附帶提起之民事訴訟，故提起是項訴訟，須限於起訴
  之犯罪事實侵害個人私權，致生損害者，始得為之，參見最高
  法院23年附字第248 號判例。另移送民事庭之附帶民事訴訟，
  應適用民事訴訟法，縱移送前提起此項訴訟不合刑事訴訟法第
  487 條所定之要件，而有同法第502 條第1 項關於訴之不合法
  規定情形，亦應依民事訴訟法第249 條第1 項第6 款之規定，
  以裁定駁回之。
二原告起訴主張：被告甲○○受僱被告廣吉營造有限公司（下稱
  廣吉公司，以上2 人另行審結），因廣吉公司於民國95年2 月
  15日，與被告長鴻營造股份有限公司（下稱長鴻公司）就長鴻
  公司向交通部臺灣區○道○○○路局承攬之「國道一號高速公
  路員林至高雄拓寬關廟高雄段第561 、561T、561C合併標工程
  」（下稱國道工程）中碎石級配工程部分成立次承攬契約，廣
  吉公司遂派任甲○○為工地主任，負責施工現場安全及設置警
  戒措施等工作。詎甲○○於95年6 月15日起在高雄縣路竹鄉○
  ○路西向東方向與國道1 號高速公路涵洞下方進行排水溝工程
  時，疏未於夜間安裝警告燈，又所設警告標誌設置位置與警告
  標的物起點之距離，未配合行車速率自45公尺至200 公尺為度
  ，且在施工後未清理路面，適曾昱璁騎乘車牌號碼XC9-878 機
  車搭載楊智程，於95年6 月16日凌晨2 時16分許沿高雄縣路竹
  鄉○○路由西往東方向行駛，行經該路與國道中山高速公路涵
  洞交會處前時，因警示燈設置不足、路面遭泥沙覆蓋，閃避失
  控摔向快車道，經同向被告尚霖通運有限公司僱傭之被告己○
  ○（以上2 人均已由原告撤回起訴）所駕駛之車牌號碼X7-871
  曳引板車輾過，致曾昱璁、楊智程當場均因多處創傷引發出血
  性休克死亡（下稱系爭事故）。原告為曾昱璁、楊智程之父母
  ，因被告之上開侵權行為，受有支出喪葬費、扶養費、非財產
  上損害，爰依侵權行為法律關係提起本訴等語。求為判決：(一)
  被告應連帶給付丙○○3,187,541 元、庚○2,952,335 元、戊
  ○○3,241,037 元、丁○○3,028,629 元，及均自追加起訴暨
  擴張聲明狀送達翌日，即97年4 月10日起迄清償日止，按年息
  5%計算之利息。(二)願擔保准予宣告假執行。
三經查：被告甲○○受僱廣吉公司，因廣吉公司於95年2 月15日
  ，與長鴻公司就長鴻公司向交通部臺灣區○道○○○路局承攬
  國道工程中碎石級配工程部分成立次承攬契約，廣吉公司遂派
  任甲○○為工地主任，負責施工現場安全及設置警戒措施等工
  作。惟因國道工程中高雄縣路竹鄉○○路○○道中山高速公路
  涵洞交會處前，夜間未安裝警告燈，又所設警告標誌設置位置
  與警告標的物起點之距離，未配合行車速率自45公尺至200 公
  尺為度，且施工路面未經清理，適曾昱璁騎乘機車搭載楊智程
  ，於95年6 月16日凌晨2 時16分許沿高雄縣路竹鄉○○路由西
  往東方向行駛，行經該路與國道中山高速公路涵洞交會處前時
  ，因警示燈設置不足、路面遭泥沙覆蓋，閃避失控摔向快車道
  ，經同向尚霖通運有限公司僱傭之己○○所駕駛曳引板車輾過
  ，致曾昱璁、楊智程當場死亡。甲○○乃經本院97年度交上訴
  字第18號刑事判決認定有於系爭事故發生之上揭時地，疏未於
  夜間安裝警告燈，又所設警告標誌設置位置與警告標的物起點
  之距離，未配合行車速率自45公尺至200 公尺為度，且在施工
  後未清理路面等業務過失，而為維持臺灣高雄地方法院判處有
  期徒刑1 年2 月，減為有期徒刑7 月之判決一節，有本院97年
  度交上訴字第18號刑事判決在卷可憑（見本院卷第3 頁至第8
  頁），亦即上開刑事判決僅認定曾昱璁、楊智程死亡係受僱廣
  吉公司之被告甲○○犯罪所致，而長鴻公司並非被告甲○○之
  僱傭人，且未經本院97年度交上訴字第18號刑事判決有何犯罪
  行為致曾昱璁、楊智程死亡。又原告主張被告長鴻公司與廣吉
  公司就國道工程中碎石級配工程部分成立次承攬契約，乃與被
  告甲○○上開致曾昱璁、楊智程死亡之犯罪有共同過失行為，
  並不在檢察官起訴或刑事判決認定之犯罪事實範圍，則揆諸上
  開說明，原告依法自不得對被告長鴻公司提起附帶民事訴訟。
四綜上所述，本件原告就被告長鴻公司請求部分，雖屬移送民事
  庭之附帶民事訴訟，仍應適用民事訴訟法，因經本院刑事庭移
  送前提起此項訴訟不合刑事訴訟法第487 條所定之要件，而有
  同法第502 條第1 項關於訴之不合法規定情形，自應依民事訴
  訟法第249 條第1 項第6 款之規定，裁定如主文所示。
五依民事訴訟法第249 條第1 項第6 款，裁定如主文。
中    華    民    國    97    年    10    月    17    日
                            民事第四庭
                                審判長法官  蔡文貴
                                法      官  黃科瑜
                                法      官  謝靜雯
以上正本證明與原本無異。
如不服本裁定應於送達後10日內向本院提出抗告狀 (並按他造當
事人之人數附繕本)， 並繳納抗告費新台幣1,000 元。
中    華    民    國    97    年    10    月    17    日
                                書  記  官  唐奇燕


司法院資訊處製作；財團法人民間司法改革基金會備份。
